【裁判字號】    97,訴,1711
【裁判日期】    970529
【裁判案由】    毒品危害防制條例
【裁判全文】
臺灣板橋地方法院刑事判決              97年度訴字第1711號
公  訴  人  臺灣板橋地方法院檢察署檢察官
被      告  甲○○
上列被告因違反毒品危害防制條例案件，經檢察官提起公訴（97
年度毒偵字第1865號），被告於本院準備程序進行中就被訴事實
為有罪之陳述，經本院合議庭裁定由受命法官獨任進行簡式審判
程序，判決如下：
    主  文
甲○○施用第一級毒品，累犯，處有期徒刑拾月；扣案之海洛因
（驗餘淨重零點貳柒參捌公克），沒收銷燬之；扣案包裝上開海
洛因之外包裝袋貳個，沒收之。
    事  實
一、甲○○前因施用毒品案件，經本院以90年度毒聲字第3870號
    裁定令入戒治處所施以強制戒治1 年，嗣經本院以91年度毒
    聲字第2430號裁定停止戒治，所餘戒治期間付保護管束，於
    民國91年9 月20日戒治期滿執行完畢，另經檢察官提起公訴
    ，經本院以90年度訴字第2018號判處有期徒刑8 月確定，並
    與其前因詐欺案件經臺灣高等法院以87年度上易字第3144號
    判處有期徒刑8 月確定部分，接續執行，於92年8 月20日縮
    刑期滿執行完畢。再因施用毒品案件，經本院以95年度訴字
    第1569號、95年度訴字第3840號分別判處有期徒刑1 年、10
    月確定，嗣經本院以96年度聲減字1791號裁定各減為有期徒
    刑6 月、5 月確定，接續執行後，於96年12月15日縮刑期滿
    執行完畢。詎仍不知悔改，復基於施用第一級毒品海洛因之
    犯意，於97年2 月3 日晚間某時，在其位於臺北縣蘆洲市○
    ○路185 巷46弄20號4 樓住處內，以將第一級毒品海洛因摻
    入香菸吸食之方式，施用第一級毒品海洛因1 次。嗣於同年
    月4 日上午9 時40分許，在上址住處前為警查獲，並扣得第
    一級毒品海洛因2 包 (淨重0.2760公克，取樣0.0022公克，
    驗餘淨重0.2738公克)。
二、案經臺北縣政府警察局蘆洲分局報請臺灣板橋地方法院檢察
    署檢察官偵查起訴。本院於準備程序進行中，被告就被訴事
    實為有罪之陳述，經告知被告簡式審判程序之旨，並聽取當
    事人之意見後，裁定進行簡式審判程序。
    理  由
一、上揭犯罪事實，業經被告甲○○於本院準備程序及審理中坦
    承不諱，並有海洛因2 包扣案可資佐證，而被告經警於97年
    2 月4 日採集其尿液檢體送驗結果，呈嗎啡陽性反應，亦有
    臺北縣政府警察局蘆洲分局偵辦毒品案件尿液代號對照表、
    臺灣檢驗科技股份有限公司97年2 月29日報告編號CH/2008/
    20231 號濫用藥物檢驗報告各1 紙附卷可參，而扣案之白色
    粉末2 包，經送驗定結果，淨重0.2760公克，取樣0.0022公
    克，驗餘淨重0.2738公克，均檢出第一級毒品海洛因成分，
    亦有交通部民用航空局航空醫務中心航藥鑑字第0971454 號
    鑑定書1 份在卷可稽，足認被告之自白與事實相符，洵堪採
    為認定事實之依據。事證明確，被告犯行已堪認定。又按92
    年7 月9 日新修正之毒品危害防制條例刪除二犯及三犯之規
    定，一改修法前繁雜之處遇程序，僅將施用毒品者簡化區分
    為初犯、再犯，並認施用毒品者係屬病患性犯人，以觀察、
    勒戒戒除其身癮，並以強制戒治去除其心癮。經觀察、勒戒
    或強制戒治執行完畢釋放後，若係5 年後再犯該條例第10條
    施用毒品罪者，與同條例第20條第1 項、第2 項關於「初犯
    」之處理方式相同，檢察官應先聲請法院裁定令被告入勒戒
    處所觀察、勒戒，並視有無繼續施用毒品傾向，決定應予釋
    放、為不起訴之處分，或應聲請法院裁定令入勒戒處所強制
    戒治；若係5 年內「再犯」同條例第10條施用毒品罪者，依
    同條例第23條第2 項規定，檢察官則應依法追訴。觀諸該條
    例第20條第3 項之修正理由：「觀察、勒戒或強制戒治5 年
    後再犯者，顯見前所實施之觀察、勒戒或強制戒治已足以遮
    斷其施用毒品之癮，為期自新及協助其戒除毒癮，對此5 年
    後再犯者，爰明定仍適用初犯之規定，先經觀察、勒戒、強
    制戒治之程序。」及同條例第23條第2 項之修正理由：「為
    配合簡化施用毒品犯之刑事處遇程序，並鑑於經觀察、勒戒
    或強制戒治執行完畢釋放後5 年內再犯者，其再犯率甚高，
    原據以實施之觀察、勒戒及強制戒治既已無法收其實效，自
    應施以刑事處遇。」，顯然如施用毒品者係前經觀察、勒戒
    或強制戒治等治療程序執行完畢5 年後，始再施用毒品之「
    初犯」，因前所執行之觀察、勒戒或強制戒治已足收戒除毒
    癮之效，自應重新執行觀察、勒戒或強制戒治等治療程序，
    並於治療程序執行完畢後，由檢察官為不起訴處分，毋庸對
    之追訴處罰；反之，在「再犯」之情形，因其先前所為治療
    程序顯未能收戒斷毒癮之效，且考量施用毒品者之再犯率偏
    高，乃簡化其刑事處遇程序，而逕予追訴處罰，不再施以治
    療程序。參酌上開立法理由，修正毒品危害防制條例就施用
    毒品者，祇於「初犯」及「5 年後再犯」二種情形，有其追
    訴條件之限制，即須於初犯經觀察、勒戒或強制戒治釋放後
    ，5 年內均無施用毒品之行為，始能認其前所實施之觀察、
    勒戒或強制戒治已足遮斷毒癮，而得於5 年後再犯時，再予
    適用初犯之規定，重行觀察、勒戒等程序。倘5 年內已經再
    犯，被依法追訴處罰，縱其第3 次（或第3 次以上）施用毒
    品之時間在初犯釋放5 年以後，即與「5 年後再犯」之情形
    有別，且因已於「5 年內再犯」，顯見其再犯率甚高，原實
    施觀察、勒戒或強制戒治，已無法收其實效，而無5 年戒斷
    期之存在，自無再經觀察、勒戒及強制戒治之必要，應由檢
    察官逕行起訴，始符新法修正之本旨。是被告前因施用毒品
    案件，經本院以90年度毒聲字第3870號裁定令入戒治處所施
    以強制戒治1 年，嗣經本院以91年度毒聲字第2430號裁定停
    止戒治，所餘戒治期間付保護管束，於91年9 月20日戒治期
    滿執行完畢後，即因再犯施用毒品之犯行，經本院以95年度
    訴字第1569號、95年度訴字第3840號分別判處有期徒刑1 年
    、10月，嗣減為有期徒刑6 月、5 月確定，有臺灣高等法院
    被告前案紀錄表1 份在卷可考，被告於上開強制戒治執行完
    畢後，既曾於5 年內再犯毒品危害防制條例第10條之罪，並
    經判刑確定，本次被告所犯毒品危害防制條例第10條之罪，
    自非屬毒品危害防制條例第20條第3 項所定「再犯」之情形
    ，而應依法追訴，附此敘明。
二、核被告甲○○所為，係犯毒品危害防制條例第10條第1 項之
    施用第一級毒品罪。其施用第一級毒品海洛因前後持有第一
    級毒品海洛因之低度行為，應為施用之高度行為所吸收，不
    另論罪。又被告有如犯罪事實欄所載之犯罪科刑執行情形，
    有臺灣高等法院被告前案紀錄表1 份在卷可憑，其受有期徒
    刑之執行完畢後，5 年以內故意再犯本件有期徒刑以上之罪
    ，為累犯，應依刑法第47條第1 項之規定加重其刑。爰審酌
    被告前已因施用毒品案件經送觀察、勒戒及強制戒治，並經
    法院多次判刑在案，此有臺灣高等法院被告前案紀錄表1 份
    附卷可佐，仍不能戒除毒癮，再次漠視法令禁制而犯本罪，
    顯見其戒除毒癮之意志薄弱，惟念其犯後坦承犯行，態度尚
    佳，且施用毒品所生危害，實以自戕身心健康為主，對於他
    人生命、身體、財產等法益，尚無明顯而重大之實害等一切
    情狀，量處如主文所示之刑，以示懲儆。又扣案之海洛因（
    驗餘淨重0.2738公克），屬查獲之第一級毒品，不問屬於犯
    人與否，均應依毒品危害防制條例第18條第1 項前段併予宣
    告沒收銷燬之；而扣案包裝上開海洛因之外包裝袋2 個，係
    被告所有，供本件施用第一級毒品犯罪所用之物，業經被告
    供承在卷，爰依刑法第38條第1 項第2 款規定併予宣告沒收
    之。
據上論斷，應依刑事訴訟法第273 條之1 第1 項、第299 條第1
項前段，毒品危害防制條例第10條第1 項、第18條第1 項前段，
刑法第11條、第47條第1 項、第38條第1 項第2 款，判決如主文
。
本案經檢察官陳佳宏到庭執行職務。
中    華    民    國    97    年    5     月    29    日
                      刑事第十六庭  法  官    曾淑娟
上列正本證明與原本無異。
如不服本判決，應於判決送達後十日內敘明上訴理由，向本院提
出上訴狀（應附繕本），上訴於臺灣高等法院。
                                    書記官    謝雪紅
中    華    民    國    97    年    5     月    29    日
附錄本案論罪科刑法條：
毒品危害防制條例第10條
施用第一級毒品者，處6 月以上 5 年以下有期徒刑。
施用第二級毒品者，處3 年以下有期徒刑。


司法院資訊處製作；財團法人民間司法改革基金會備份。
